臺灣高等法院臺中分院民事判決　　　　95年度保險上字第15號
上　訴　人　乙○○
兼法定代理　丙○○
人　　　　　　　　　　　樓之5
上列二人
訴訟代理人　張豐守律師
複代理人　　張淑琪律師
被上訴人　　南山人壽保險股份有限公司
　　　　　　　　　　　設台北市○○○路○段144號
法定代理人　丁○○　　住台北市○○○路○段144號
訴訟代理人　甲○○　　住台中市南屯區○○○路○段100號
上列當事人間請求給付保險金事件，上訴人對於中華民國95年4
月7日臺灣臺中地方法院92保險字第46號第一審判決提起上訴，
本院於96年1月2日言詞辯論終結，判決如下：
    主  文
原判決廢棄。
被上訴人應給付上訴人乙○○、丙○○各新台幣貳佰參拾伍萬壹
仟參佰壹拾元，及均自民國92年7月4日起至清償日止，按年息
10% 計算之利息。
本判決第二項於上訴人分別以新台幣柒拾捌萬參仟元為被上訴人
供擔保後，得假執行；但被上訴人於執行標的物拍定、變賣前，
得以新台幣貳佰參拾伍萬壹仟參佰壹拾元，為上訴人預供擔保後
，免為假執行。
第一、二審訴訟費用由被上訴人負擔。
    事實及理由
一、上訴人起訴主張：上訴人之被繼承人劉秋霞以自己為被保險
    人，於民國83年4月18日向被上訴人投保壽險時，附加投保
    南山傷害保險附約新台幣（下同）645,000元、並投保南山
    人身意外傷害保險700,000元、及357,620元；另於90年5月
    24 日投保南山新人身意外傷害保險3,000,000萬元（以上合
    計為4,702,620元），上開保險受益人為法定繼承人即上訴
    人。劉秋霞於92年5月27日下午3時許，在任職之聽寶股份有
    限公司台中分公司辦公室內，於坐下椅子時不慎跌倒，導致
    顱內出血，經送中山醫學大學附設醫院（下稱中山醫院）急
    診就醫，仍於92年6月4日不治死亡，上訴人於92年6月18 日
    依系爭附加保險約定申請理賠，被上訴人竟以劉秋霞係因自
    身內在疾病（腦中風）亡故，並非系爭保險契約所定之意外
    ，而拒絕給付保險金，爰依系爭保險契約約定訴請被上訴人
    應給付上訴人保險金各2,351,310元，及自受通知後之遲延
    法定利息等語。
二、被上訴人則辯以：依系爭人身意外保險附約第3條第2項約定
    ：「前項所稱之意外傷害事故，是指非由疾病引起之外來突
    發事故。」、個人人身意外保險附約第5條第2項亦約定：「
    前項所稱之意外傷害事故，是指非由疾病引起之外來突發事
    故。」，可知系爭保險附約給付條件為「意外傷害事故」，
    應具備「非因疾病」、「外來」及「突發」三要件，被上訴
    人始負給付責任。被上訴人於劉秋霞死亡後，調閱劉秋霞於
    中山醫院之病歷摘要，劉秋霞92年6月6日之MRI（核子共振
    報告）判定，其係左額葉腦細胞部分缺血，主因係由左側腦
    動脈阻塞引起，應屬中風現象，劉秋霞之亡故既係因其自身
    內在疾病（腦中風）所致，顯與系爭契約約定，被上訴人應
    負給付保險金之要件不合，被上訴人自無給付保險金義務等
    語。
三、原審判決駁回上訴人之訴及假執行之聲請。上訴人不服原判
    決，提起本件上訴。
四、上訴人於本院聲明，求為判決：
    (一)原判決廢棄。
    (二)被上訴人應給付上訴人各2,351,310元，及均自92年7月4
      日起至清償日止，按年息10%計算之利息。
    (三)願供擔保，請准宣告假執行。
    並補充陳述稱：
    (一)按當事人主張有利於己之事實者，就其事實有舉證之責任
      ，民事訴訟法第277條定有明文。上訴人依據系爭保險契
      約約定：「被保險人於本附約有效期間內，因遭受意外傷
      害事故，致其身體蒙受傷害而致殘廢或死亡時，依照本附
      約的約定，給付保險金。」，請求被上訴人給付保險金，
      則上訴人對於意外傷害事故，應負舉證責任。被上訴人如
      否認，主張被保險人係自身原因死亡者，自應對其主張有
      利於己之事實，負舉證責任。上訴人對於被保險人劉秋霞
      因意外傷害事故死亡，已盡舉證之責。劉秋霞直接引起死
      亡原因為「顱內出血」，先行原因為「頭部外傷」、及「
      跌倒」，有台灣台中地方法院檢察署相驗屍體證明書為證
      ，故其死亡原因為跌倒造成顱內出血，兩者有相當因果關
      係，符合系爭保險契約所約定之意外傷害事故。又兩造對
      劉秋霞於上揭時地跌倒等情均無爭執；又經行政院勞工委
      員會中區勞動檢查所派員前往現場勘查，並訪談在場證人
      廖美貽屬實，有該所92年10月13日勞中檢綜字第09210123
      38號函檢附檢查初步報告乙份可憑；再證人即中山醫院醫
      師邱世英於原審亦証稱：因劉秋霞有外傷，而由MRI來看
      並無不正常血管，故無法判斷其出血是中風、或外傷所致
      ；及無法判斷劉女士是先腦部出血才跌倒、或是先跌倒才
      出血等語。而法務部法醫研究所鑑定報告並未就腦出血與
      跌倒事故發生之先後判定。由勞工保險局95年10月12日保
      給命字第09510224750號函送劉秋霞勞工保險死亡給付案
      資料，亦記載事發當天劉秋霞係在辦公室內「發生意外」
      而致昏迷休克，診斷證明書「醫囑」欄記載病患同事敘述
      病患係於辦公室跌倒，造成頭部外傷等語，勞工保險局送
      交神經外科黃勝堅醫師審查，亦認定係跌倒造成頭部外傷
      等情，勞工保險局審酌上開事證，亦認定被保險人死亡之
      直接原因係頭部撞擊活動矮櫃，致顱內出血死亡，故劉秋
　    霞確係意外死亡。
    (二)劉秋霞先前並無高血壓病史，茲述如下：其於中國醫藥
      學院附設醫院之病歷記載：劉秋霞曾因腎臟、消化系統等
      疾病就醫，但無高血壓病史。其於中山醫院之病歷記載
      ：88年1月12日血壓值120/80；88年11月23日血壓值130
      /90；88年11月20日急診病歷病史欄記載無高血壓；88年
      11月20日急診護理記錄雖記載血壓值160/180mmHg，但同
      日於醫院休息後，血壓值降至142/94、123/83，回復正常
      。89年6月19日血壓值140/90；89年7月24日至28日之出院
      病歷摘要，病史欄記載無高血壓病史。足證88年1月20日
      偶發性之血壓值160/180mmHg，醫師診斷後認非高血壓，
      故無給予降血壓之藥；89年7月26日至28日住院期間，量
      測之血壓值分別為130/80、120/ 80、140/90、110/80、
      120/80、120/90、140/80、120/70、130/70、100/70、
      142/90、120/70，均屬正常。證人邱世英醫師於原審證
      稱：劉秋霞除88年間曾因暈眩急診就醫外，其餘大部分均
      係消化系統問題，在89年因膽結石手術切除，88年急診那
      次有做腦波檢查，報告顯示正常；其生前並無因高血壓就
      醫之紀錄等語。依上開事証，自難僅以劉秋霞92年5月27
      日入院時之血壓紀錄，遽論其有高血壓病史。劉秋霞應係
      意外跌倒重擊腦部，致血壓改變，致於急診時血壓值較高
      。
    (三)上訴人否定法醫研究所鑑定意見，茲述如下：鑑定人蕭
      開平係藥理學博士，非專長腦神經外科，難認具備鑑定所
      需之特別學識經驗，依最高法院79年台上字第540號判例
      意旨，鈞院自不必受其鑑定之拘束。依鑑定報告三之綜
      合研判第1點記載：被保險人於死亡前3年半有頭痛、耳鳴
      症狀，似有高血壓史，未接受常規治療等語。惟引起頭痛
      、耳鳴原因甚多，不限高血壓。「似有」高血壓史，係屬
      猜測；及「未接受常規治療」，均證無任何病歷資料可供
      支持劉秋霞生前有高血壓之說法。鑑定經過一、第4點
      記載「死者於92年5月27日下午16時10分就診中山醫學大
      學附設醫院急診室，主訴為昏倒於辦公室，並告之有高血
      壓病史」等語，然據證人廖美貽證稱：其進去時看見劉秋
      霞倒在地上，已叫不醒等語；及證人邱世英在原審證稱：
      「當時劉女士的情況是半昏迷狀態，送入急診室」，足證
      劉秋霞跌倒後不久即陷入昏迷，無法言語。鑑定意見卻記
      載劉秋霞主訴「有高血壓病史」云云，並非事實。依相
      驗卷屍體驗斷書記載：死者顱後枕部挫傷，呈片狀、腫脹
      、出血。鑑定意見記載「由電腦核磁共振檢查發現無硬腦
      膜上、下腔出血，故不支持外力所造成」。但據證人邱世
      英證稱：如果外力受傷，有可能造成硬腦膜未出血，但軟
      腦部出血的狀況；因為可能患者突然間受外力撞擊的時後
      ，雖然外力不是很大，但是引起患者心情的緊張，有可能
      導致他內部比較脆弱的部分出血。鑑定意見僅以硬腦膜未
      出血，即排除外力造成之可能，失之速斷。
    (四)依財政部保險司於85年9月10日以財政部台財保字第85237
      0086號函，將傷害保險單示範條款修正為：「被保險人於
      本契約有效期間內，因遭受意外傷害事故致其身體蒙受傷
      害而致殘廢或死亡時，依照本契約的約定，給付保險金。
      前項所稱意外傷害事故，指非由疾病引起之外來突發事故
      。」，並自86年1月1日起實施。又保險法於92年1月22日
      修正公佈第131條第2項：「前項意外傷害，指非由疾病引
      起之外來突發事故所致者。」，足見；被保險人只需因意
      外傷害事故，致身體受有傷害、或殘廢、或死亡時，被保
      險人即得依保險契約請求給付保險金。劉秋霞之死亡，並
      無証據資料足証係罹犯疾病、細菌感染、器官老化衰竭等
      身體內部因素所致，被上訴人應負理賠責任。
五、被上訴人於本院聲明，求為判決：
    (一)上訴駁回。
    (二)如受不利判決，被上訴人願供擔保，請准免予假執行。
    並補充陳述稱：
    (一)被保險人非因意外事故死亡，茲述如下：依台灣台中地
      方法院檢察署和驗屍體證明書所載，被保險人直接引起死
      亡之原因為「顱內出血」，先行原因為「頭部外傷」及「
      跌倒」，由此僅能得知死亡之直接原因為顱內出血，有頭
      部外傷及跌倒之事實，無法證明兩者間有因果關係，更無
      從判斷其係因意外事故死亡。依被保險人於88年ll月20
      日至中山醫院之急診病歷責料所載：血壓值為160/180m
      mHg，並載明下午突然開始暈眩；於88年ll月23日之病歷
      上亦載頭痛、頭昏眼花、突然開始暈眩、眼痛、頭頂疼痛
      等症狀；於92年5月27日之病歷所載血壓高達235/167mmHg
      ，加護病房之病歷平均血壓130至159；於92年5月28日之
      病歷資料，更清楚載明其患有未控制之高血壓病史，故其
　    確有高血壓之病史，僅未接受常規治療。依法務部法醫
      研究所法醫文書審查鑑定書鑑定結果，已清楚釐清被保險
      人之死因為自然死，非因意外死亡。
    (二)上開鑑定除引用中山醫院之病歷資料外，亦爰引台中地檢
      署相驗卷之記載，綜合研判被保險人似有高血壓病史，及
      其頭皮確有外傷之事實，惟僅為頭皮傷，由電腦核磁共振
      檢查發現無硬腦膜上、下腔出血，故不支持外力所造成，
      而支持病變性中風大腦出血；惟中風大腦出血似發生在辦
      公室，似屬日常生活常規辦公地點，且無爭執，亦無打架
      情事，故無法認定死亡方式為意外等語，鑑定結果已清楚
      載明無法認定死亡方式為意外等語。
    (三)依中山醫院於92年7月4日所開立之診斷證明書所載：腦內
      出血、腦室內出血、蜘蛛膜下腔出血等語，按腦中風及出
      血性腦中風，出血性腦中風80%均係由高血壓所引起，比
      腦梗塞更易致命。至於腦部受傷型之中風係指因腦部受到
      撞擊引發腦水腫，形成腦部受壓因素致腦部暫時性缺血或
      功能不良。故依前開診斷證明書之記載，被保險人之死亡
      乃係因自身疾病所致。依中山醫院出院病歷診斷：大腦實
      質出血，病變性，疑高血壓性出血（spontaneousICrl,
      r/o hypcrt6nsive hemorrha ge）；疑動脈瘤破裂(r/o
      aneurysmrupture）；疑動靜脈廔管異常 (r/o aneurysm
      ）及高血壓（hypertension）。又依邱世英於原審之證詞
      ，可知劉秋霞於事發送至醫院急診時，血歷確實高達225/
      167mmHg，明顯高於正常血壓值，此結果亦符法醫研究所
      鑑定書所載之其似有高血壓病史。足證劉秋霞死亡原因確
      實係因其自身內在高血壓疾病所致。
    (四)系爭保險契約所稱之意外傷害事故，是指非由疾病引起之
      外來突發事故，即被保險人需因意外事故致死亡，始為保
      險金給付之要件，上訴人依舉證責任分配原則，就被保險
      人遭意外事故致死亡之事實負舉證之責，然上訴人並未就
      其主張之事實舉證明之等語。
六、經查兩造於原審、及本院準備程序中協議簡化爭點結果，已
    對下列事實不爭執（見原審卷(一)第135、136頁；本院卷第45
    頁）：
    (一)上訴人之被繼承人劉秋霞於83年4月18日以自己為被保險
      人，向被上訴人告投保人壽保險（保單號碼：Ｚ00000000
      0號）時，附加南山傷害保險附約645,000元、並投保南山
      個人人身意外傷害保險附約700,000元、及357,620元，其
      身故受益人為劉秋霞之法定繼承人即上訴人。
    (二)90年5月24日劉秋霞再以自己為被保險人，向被上訴人投
      保南山新人身意外傷害保險附約（保單號碼：Ｚ00000000
      0號）3,000,000元，其身故受益人亦為劉秋霞之法定繼承
      人即上訴人。
    (三)劉秋霞於92年5月27日下午3時許，台中市○○路79號7樓
      ，其任職之聽寶公司經理辦公室內，於坐下椅子時不慎跌
      倒，致頭部受傷送中山醫院急診治療。
    (四)劉秋霞於92年6月4日上午6時30分因顱內出血死亡。
    (五)被上訴人於92年6月18日收受上訴人應給付系爭保險金理
      賠之通知。
    (六)如劉秋霞確因意外事故死亡，上訴人得請求之金額各為2,
      351,310元。
　兩造對上開事實不爭執，應受拘束。本院就上開事項，無庸再
  調查証據，自得為判決之基礎，合先敘明。
七、惟上訴人主張被保險人劉秋霞並無高血壓病史，劉秋霞於上
    揭時、地係因坐下椅子時不慎跌倒，頭部受傷經送醫治療後
    不治死亡等語，則為被上訴人所否認，並以：劉秋霞係因本
    身患有高血壓，未受常規治療，引發出血性腦中風，並非因
    意外事故致死等語。則兩造爭執之重點，為被保險人劉秋霞
    係因跌倒意外致死、或因其本身內在疾病引發死亡。經查：
  (一)劉秋霞並無高血壓病史，且生前從未因高血壓就診服藥一節
    ，迭經上訴人主張在卷；又由原審向中國醫藥大學附設醫院
    函調劉秋霞自88年3月至89年5月間全部病歷資料，其係因腎
    臟、及消化系統疾病至該院就診，並無高血壓病史之記載一
    節，有該院94年7月20日院歷字第0940702717號函附之病歷
    表在卷可稽（見原審卷(二)第38至87頁）：又依中山醫院病歷
    記載：劉秋霞於88年1月12日血壓值120/80；88年11月23 日
    血壓值130 /90；88年11月20日9時30分急診記錄血壓值160/
    108mmHg，但於同日11時5分降至142/94、及123/83，嗣病歷
    表內之血壓，均屬正常值，並無高血壓病史之記載等情，亦
    有中山醫院病歷表在卷可參（見同上卷第177至185頁），而
    上開88年1月20日之血壓值雖為160/180mmHg，惟經本院囑託
    中山醫院綜合劉秋霞全部病歷資料，判斷劉秋霞於生前是否
    有高血壓病徵，及就其於88年11月20日之病歷表上記載：「
    劉秋霞當時血壓值為160/108mmHg　；sudden　onset Verti
　　go this　afternoon。」；及同年11月23日腦電圖上記載：
　  「headache、dizziness、sudden　onsetvertigo、eyepain
    、及vertex headache」等症狀，上開症狀是否係高血壓之
　　徵兆，該院有無醫囑其接受常規治療等情，經該院函復稱：
  　「劉秋霞於88年11月20日晚上9時30分到院急診求治，主訴
    當日下午突發眩暈，由腦神經科主治，到院時血壓為160/10
    8，無高血壓舊病史紀錄，急診初步診斷為眩暈、疑前庭神
    經炎，經急診診治後病情改善，次日凌晨離院，離院時血壓
    為123/83，囑門診追蹤治療。」等語，有該院95年8 月29日
    中山醫九川博法字第0950004549號函在卷可稽（見本院卷第
    115頁）。又據證人即中山醫院醫師邱世英於原審結証稱：
    「劉女士並無因高血壓至中山醫院就診過，由以前之就醫紀
    錄，除了88年間曾經因暈眩急診就醫外，其餘大部分都是消
    化系統的問題．．．88年急診那次有做腦波檢查，報告顯示
　  是正常」等語（見原審卷(二)第30、31頁）。由以上証據資料
    顯示，均未見劉秋霞於本件事發前有高血壓病史、或因高血
    壓就診之事實，則被上訴人辯以：劉秋霞有高血壓病史，未
    受常規治療云云，洵屬無據。被上訴人雖以劉秋霞於92年5
    月27日之病歷表記載血壓高達235/167mmHg，加護病房之病
    歷平均血壓130至159，而爭執劉秋霞有高血壓病史，惟劉秋
    霞係於92年5月27日因意外跌倒住院，事發後之血壓值雖高
    達上開指數，然因其有系爭之跌倒意外事件，當時又呈現昏
    迷狀態，要難以事發當時之血壓值，即推斷其先前有高血壓
    病史，被上訴人此部分所辯，亦無足取。
  (二)又劉秋霞於上揭時、地之辦公室內，係坐下椅子時，不慎跌
    倒，致頭部受傷，而送中山醫院急診治療之事實，為兩造所
    不爭執，已如上述。依証人即劉秋霞之同事廖美貽於原審結
    証稱：「劉秋霞跌倒實際情形我並沒有看到，我是事先有聽
    到他在講話的聲音，後來聽到他一聲尖叫及碰撞的聲音，然
    後就沒有聽到其他聲音，我覺得奇怪，就進他辦公室查看，
    劉秋霞倒在地上．．．都叫不醒．．．」等語（見原審卷(一)
 　 第72頁）；又依證人邱世英於原審結證稱：「92年5月27日
    劉秋霞送醫由我主治，當時劉女士的情況是半昏迷狀態，送
    入急診室，當時由電腦斷層看的出來，劉女士左側腦部有內
    出血，出血的部位是左側顳頂部，人體顱內最外層是硬腦膜
    ，往內是蜘蛛網膜，蜘蛛網膜下面是軟腦膜，軟腦膜裡面就
    是所謂的腦，劉女士的出血部位是在左側顳頂部的腦內出血
    ，所以他出血的位置是在最深的腦部位；劉女士送來的時候
    ，我們一直認為是自發性的內出血，後來家屬發現他頭部有
    外傷，外傷是頭皮腫脹瘀青，所以我們在6月3日應家屬要求
    拍照存證，因為發現他有外傷，而由ＭＲI來看，劉女士並
    沒有不正常的血管，所以沒有辦法判斷劉女士的出血是中風
    、或者是外傷所致；由照片來看，劉女士瘀青的部分是在後
    枕部，但是腫脹的部位是在兩側，但是沒有撕裂傷。」；「
    硬腦膜下出血百分之99都是外傷造成的，蜘蛛網膜出血百分
    之90是腦內動脈瘤破裂。」；「如外力受傷有可能造成硬腦
    膜未出血，但軟腦部卻出血之狀況，因可能患者突然間受外
    力撞擊的時候，雖然外力不是很大，但是引起患者心情旳緊
    張，有可能導致他內部比較脆弱的部分出血。」；「沒有發
    現腦內有不正常血管；無法判斷劉女士是先腦部出血才跌倒
    、或者是先跌倒才出血。」等語（見原審卷(二)第30至32頁）
    。按証人邱世英為劉秋霞事發時之急診醫師，本身具備專業
    醫學知識，其依劉秋霞於跌倒昏迷時之一切情狀，因劉秋霞
    腦內並無不正常血管，並無法判斷劉秋霞腦內出血係因高血
    壓中風、或跌倒外傷所導致；且就病患腦內部出血之原因，
    並非只有高血壓為唯一因素，亦有可能係突然外力撞擊，引
    發患者情緒緊張，而致腦內部較脆弱之部位出血之情。法務
    部法醫研究所鑑定結果，雖研判：「1.死者劉秋霞．．．於
    死亡前三年半有頭痛、耳鳴症狀，似有高血壓史，未接受常
    規治療，由就診醫院中山醫學大學附設醫院診斷為左中大腦
    動脈血管栓塞引起之腦血管栓塞出血（即為中風，ＣＶＡ；
    Ｃerebrovascular accident）。2.死者頭皮確有外傷之事
    實，惟僅為頭皮傷，由電腦核磁共振檢查發現無硬腦膜上、
    下腔出血，故不支持外力所造成，而支持病變性中風大腦出
    血」；鑑定結果認：「死者劉秋霞顱內出血應為病變性疾病
    引起中大腦動脈急性動脈栓塞併大腦實質出血，引起中樞神
    經休克死亡。死亡方式為『自然死』；無證據支持外傷造成
    顱內出血之可能性。」等語，固有該法醫研究所93年11月30
    日法醫理字第0930003996號函附鑑定書在卷可憑。惟劉秋霞
    並無高血壓病史，其於88年間之眩暈、及頭痛等病症，可能
    係前庭神經炎所引起，於治療離院後，血壓均已趨為正常等
    情，已有中山醫院上開函示可據，法醫研究所鑑定報告卻推
    測，劉秋霞於死亡前三年半之頭痛、耳鳴症狀，似有高血壓
    史，未接受常規治療等語，已與事實有悖；又劉秋霞確因跌
    倒而受有頭皮外傷，於送中山醫院急診時，該院之病情摘要
    記載：「患者枕部頭皮有瘀青，頭皮腫脹現象」等語（本院
    卷第153頁）；再依台中地檢署相驗屍體証明書記載：劉秋
    霞死亡之先行原因為「跌倒」、「頭部外傷」，而直接引起
    死亡之原因為：「顱內出血」，死亡方式為「意外」等語，
    有該相驗屍體証明書在卷可據（見原審卷(一)第9頁）。按患
    者因外力撞擊情緒緊張，亦有可能引發腦內出血之情事，業
    據証人邱世英証述如上，則上開相驗証明書判斷劉秋霞死亡
    之先行原因，係因跌倒，頭部有外傷，引發顱內出血致死，
    並非無據，難認劉秋霞顱內出血與其跌倒、頭部外傷間，無
    相當因果關係存在。法醫研究所之鑑定報告徒以劉秋霞無硬
    腦膜上、下腔出血現象，而認非因外力造成死亡，已失之偏
    差；又以劉秋霞於本件事發時血壓達上開指數，並依當時之
    病歷記載：劉秋霞左中大腦動脈血管栓塞引起腦血管栓塞出
    血，而認係病變性疾病引起致死亡等語，惟該鑑定報告係依
    劉秋霞事發後之血壓值、及顱內出血狀況，認定係病變性中
    風引發之腦部出血，忽略劉秋霞有跌倒、頭部受有外傷之先
    行行為，亦有可能導致危險結果發生之事實，該鑑定報告為
    本院所不採。再劉秋霞之死亡事件，經申請勞工保險死亡給
    付，勞工保險局囑託醫師審查後亦認定：劉秋霞係在辦公室
    坐椅子，不慎跌倒，後腦撞及櫃子外傷，導致顱內出血死亡
    等情，而准予職業傷害死亡給付一節，亦有該局95年10月12
    日保給命字第09510224750號函在卷可據（見本院卷第134至
    16 2頁)。綜合上開事証，堪信劉秋霞之死亡，係因上開意
    外跌倒事故所致，被上訴人所辯，劉秋霞係因其本身內在疾
    病引發死亡一節，尚乏証據証明，自不足採。
  (三)按傷害保險人於被保險人遭受意外傷害及其所致殘廢或死亡
    時，負給付保險金額之責。前項意外傷害，指非由疾病引起
    之外來突發事故所致者。保險法第131條第1、2項定有明文
    。又保險人應於要保人或被保險人交齊證明文件後，於約定
    期限內給付賠償金額。無約定期限者，應於接到通知後十五
    日內給付之。保險人因可歸責於自己之事由致未在前項規定
    期限內為給付者，應給付遲延利息年利一分。同法第34條亦
    有明文。依系爭保險契約附加南山個人人身意外傷害保險附
    約第5條、第6條約定：「被保險人於本附約有效期間內，因
    遭受意外傷害事故，致其身體蒙受傷害而致殘廢或死亡時，
    依照本附約的約定，給付保險金。前項所稱意外傷害事故，
    指非由疾病引起之外來突發事故。」，足見；被保險人如遭
    受本身疾病以外之外來突發事故所引起之死亡，保險人即應
    負給付保險金之義務。被保險劉秋霞之死亡，既係因上開意
    外跌倒所致，而無証據証明係因其本身內部疾病所引致之死
    亡結果，已如前述，則依系爭保險契約之約定，上訴人自應
    負給付保險金、及依法給付法定遲延利息。而被上訴人係於
    92年6月18日收受上訴人給付系爭保險金理賠之通知；及劉
    秋霞如因意外事故死亡，上訴人得請求之金額各為2,351,31
    0元，均為被上訴人所不爭，則上訴人請求被上訴人各給付
    上開金額、及自通知後15日後即92年7月4日起至清償日止，
    按年息10%計算之遲延利息，於法洵屬有據。
八、綜上所述，上訴人本於給付保險金法律關係，請求被上訴人
    應給付上訴人各2,351,310元，及均自92年7月4日起至清償
    日止，按年息10%計算之遲延利息，為有理由，應予准許。
    原審為上訴人敗訴之判決，尚有未洽，上訴意旨指摘原判決
    不當，求予廢棄改判，為有理由，應由本院予以廢棄，改判
    如文所示，並就兩造陳明願供擔保請准宣告假行，及免為假
    執行之聲請，分別酌定相當擔保金額併准許之。
九、本案事實已臻明確，兩造其餘攻擊防禦方法，不足以影響
    本判決結果，爰不一一論述，併此敘明。
據上論結：本件上訴為有理由，依民事訴訟法第450條、第78 條
、第463條、第390條第2項、第392條，判決如主文。
中　　華　　民　　國　　96　　年　　1 　　月　　16　　日
                  民事第四庭    審判長法　官　黃斐君
                               　　　 法  官　陳蘇宗
                 　　　               法  官　張浴美
以上正本係照原本作成。
如對本判決上訴，須於收受判決送達後二十日內向本院提出上訴
書狀，其未表明上訴理由者，應於提出上訴後二十日內向本院提
出上訴理由書 (須按他造人數附具繕本)。
上訴時應提出委任律師為訴訟代理人之委任狀。具有民事訴訟法
第四百六十六條之一第一項但書或第二項之情形為訴訟代理人者
，另應附具律師及格證書及釋明委任人與受任人有該條項所定關
係之釋明文書影本。
　　　　　　　　　　　　　　　　　　　書記官　郭振祥
中　　華　　民　　國　　96　　年　　1 　　月　　17　　日
　　　　　　　　　　　　　　                          Ｃ
